
Contrôle Qualité par Test Statistique

Saisie des données

```{r}
# Données
diametres <- c(9.35, 10.14, 11.31, 8.97, 8.51, 9.92, 9.43, 10.81)
```

Analyse exploratoire des données

Statistiques descriptives

```{r}
# Moyenne, médiane, etc.
summary(diametres)
# Écart-type
sd(diametres)
# Variance
var(diametres)
# Étendue
range(diametres)
diff(range(diametres))
```

Visualisations

Boxplot

```{r}
boxplot(diametres, 
        main = "Boxplot des diamètres",
        ylab = "Diamètre (cm)",
        col = "lightblue")
```

Histogramme

```{r}
hist(diametres, 
     main = "Histogramme des diamètres",
     xlab = "Diamètre (cm)",
     col = "lightgreen",
     breaks = 5)
```

QQ-plot (pour vérifier la normalité)

```{r}
qqnorm(diametres)
qqline(diametres, col = "red", lwd = 2)
```

Vérification de la normalité (test de Shapiro-Wilk)

```{r}
shapiro.test(diametres)
```

Test de Student bilatéral

```{r}
t.test(diametres, mu = 10, alternative = "two.sided", conf.level = 0.99)
```

L’échantillon présente une moyenne de 9,805 cm, proche de la cible contractuelle (10 cm). Le test de normalité (Shapiro‑Wilk, p = 0,9286) valide l’usage du test de Student. Le test bilatéral donne une p‑value de 0,5739, bien supérieure au seuil de 1 %. L’intervalle de confiance à 99 % [8,65 ; 10,96] inclut 10 cm.
Conclusion : le lot est conforme au cahier des charges.
